【裁判字號】    99,上訴,232
【裁判日期】    991103
【裁判案由】    偽造文書等
【裁判全文】
臺灣高等法院花蓮分院刑事判決         99年度上訴字第231號
上  訴  人
即  被  告  甲○○
上列上訴人因偽造有價證券等案件，不服臺灣臺東地方法院98年
度訴字第186、187號中華民國99年8月27日第一審判決（起訴案
號：臺灣臺東地方法院檢察署98年度偵字第175號及追加起訴：
98年度偵字第1310號 ），提起上訴，本院判決如下：
    主  文
上訴駁回。
    理  由
一、依刑事訴訟法第350條、第361條、第362條、第367條規定，
    不服地方法院之第一審判決而上訴者，須提出上訴書狀，並
    應敘述具體理由，為上訴必備之程式；其所提出之上訴書狀
    並未敘述上訴理由，或僅曾以言詞陳述上訴理由者，均應於
    上訴期間屆滿後20日內補提理由書於第一審法院。第一審法
    院經形式審查，認逾期未補提上訴理由者，應定期間先命補
    正；逾期未補正者，為上訴不合法律上之程式，應以裁定駁
    回。倘已提出上訴理由，但所提非屬具體理由者，則由第二
    審法院以上訴不合法律上之程式，判決駁回。又提起第二審
    上訴之目的，既在於請求撤銷、變更原判決，則所謂具體理
    由，必係依據卷內既有訴訟資料或提出新事證，指摘或表明
    第一審判決有何採證認事、用法或量刑等足以影響判決本旨
    之不當或違法，而構成應予撤銷之具體事由，始克當之（例
    如：依憑證據法則具體指出所採證據何以不具證據能力，或
    依憑卷證資料，明確指出所為證據證明力之判斷如何違背經
    驗、論理法則）；倘僅泛言原判決認定事實錯誤、違背法令
    、量刑失之過重或輕縱，而未依上揭意旨指出具體事由，或
    形式上雖已指出具體事由，然該事由縱使屬實，亦不足以認
    為原判決有何不當或違法者（例如：對不具有調查必要性之
    證據，法院未依聲請調查亦未說明理由，或援用證據不當，
    但除去該證據仍應為同一事實之認定），皆難謂係具體理由
    ，俾與第二審上訴制度在請求第二審法院撤銷、變更第一審
    不當或違法之判決，以實現個案救濟之立法目的相契合（最
    高法院97年度台上字第892號判決參照）。
二、本件上訴人即被告（下稱上訴人）甲○○因不服原審論處其
    犯刑法第339條第1項詐欺罪、刑法第201條第1項之偽造有價
    證券罪及刑法第335條第1項侵占罪，定應執行刑有期徒刑18
    年之判決，於民國99年9月8日之法定上訴期間內提起上訴，
    形式上雖提出上訴書狀敘述上訴理由，其理由並略以：原審
    量刑過重，上訴人雖做錯，但未殺人放火，判處有期徒刑18
    年，較之重刑犯為重，僅係投資失利而犯錯，並有懺悔，亦
    想還錢，惟工作狀況不佳，致無法清償。又詐得金額雖共達
    新台幣（以下同）1,400多萬元，惟始終坦承犯行，衷心悔
    悟，且無任何刑事前科，量處應執行有期徒刑18年實難接受
    ，其他案件雖詐騙金額更高，然僅量處約6年，故原審所定
    刑度實嫌過重等語（詳見卷附刑事上訴理由狀）。
三、惟查：
（一）上訴人對於檢察官起訴其涉犯詐欺、偽造有價證券及侵占
      等如原判決附表二共5次詐欺、48次偽造有價證券及2次侵
      占犯行之事實，業於偵查及原審均表示認罪，上訴意旨對
      原審認定之事實亦不爭執。原審經依法調查各項相關證據
      ，本於所得之心證，認上訴人之罪證明確，而予依法論罪
      ，業已敘明其所憑之證據及論斷之理由，於法並無不合。
（二）量刑之輕重，為事實審法院依職權裁量之事項，苟於量刑
      時，已依行為人之責任為基礎，並斟酌刑法第57條各款所
      列情狀，而未逾越法定範圍，又未濫用其職權，即不得遽
      指為違法。原審於量刑時，已依上揭規定，審酌上訴人之
      素行資料、犯罪之手段、所生危害，未與被害人達成和解
      及所造成之損害，並犯後坦承犯行等一切情狀，就所犯之
      刑法第339條第1項詐欺罪，共5罪，分別量處有期徒刑1年
      2月減為有期徒刑7月、有期徒刑1年2月、有期徒刑1年、
      有期徒刑10月、有期徒刑8月，及所犯刑法第201條第1項
      之偽造有價證券罪，共48罪，各處有期徒刑3年2月，又所
      犯刑法第335條第1項侵占罪，2罪，分別處有期徒刑2年及
      2年2月，並定其應執行之刑為有期徒刑18年，有原判決可
      按，對所犯5次詐欺罪及2次侵占罪，均各依其犯罪樣態及
      所造成損害等，於最重本刑為5年有期徒刑之罪，均僅量
      處輕度之刑，而就所犯最輕本刑為3年以上有期徒刑之偽
      造有價證券罪，偽造共計580張本票之犯行，亦各量處幾
      近最低刑之有期徒刑3年2月，量刑已屬從輕，而就合併共
      計160年5月之刑度，僅定應執行刑為有期徒刑18年（法定
      執行刑之上限為30年），既未逾越法定刑度，又無濫用自
      由裁量權限之情形，所為之量刑亦稱妥適，核無不當或違
      法之情形。況上訴人召募之6會互助會中，虛構會員人數
      幾達半數，其中並有15會即虛構11會之情形（原判決附表
      一(一)6），因上訴人上開犯行受害之對象高達十多人，對
      被害人、告訴人所造成1,400多萬元之損害迄未賠償分文
      ，此業經被害人、告訴人於原審供述甚明，亦有於原審請
      求對上訴人量處重刑之情形。至各別案件之量刑為其個別
      之考量，另案縱使詐騙金額較高，然本案詐騙對象及偽造
      有價證券之數量高出他案甚多，受害人亦較多，自應為不
      同之考量。上訴意旨以上開上訴理由，泛指原審量刑過重
      ，並未具體指摘原判決有如何採證、認事、用法及量刑等
      足以影響判決本旨之不當或違法之理由。復且上訴人亦未
      提出新事證，指摘或表明第一審判決有何採證認事，足以
      影響判決本旨之不當或違法，而構成應予撤銷之具體事由
      。故依前開最高法院判決意旨，上訴人前揭上訴理由自非
      屬得上訴第二審之具體理由。從而，揆諸上開說明，本件
      上訴不合法律上之程式，且無從命補正，應予駁回，並不
      經言詞辯論為之。
四、依刑事訴訟法第367條前段、第372條，判決如主文。
中    華    民    國    99    年    11    月    3     日
                          審判長法  官  何方興
                                法  官  林碧玲
                                法  官  王紋瑩
以上正本證明與原本無異。
如不服本判決，應於收受送達後10日內向本院提出上訴書狀，其
未敘述理由者，並得於提起上訴狀後10日內向本院補提理由書（
均須按他造當事人之人數附繕本）「切勿逕送上級法院」。
告訴人或被害人如對於本判決不服者，應具備理由請求檢察官上
訴，其上訴期間之計算係以檢察官收受判決正本之日期為準。
中    華    民    國    99    年    11    月    3     日
                                書記官  李芸宜

司法院資訊處製作；財團法人民間司法改革基金會備份。
